【裁判字號】    96,重訴,73
【裁判日期】    970229
【裁判案由】    損害賠償
【裁判全文】
臺灣雲林地方法院民事判決              96年度重訴字第73號
原      告    丁○○
法定代理人    丙○○
兼法定代理人  甲○○
共      同
訴訟代理人    林期律師
被      告    乙○
上列當事人間損害賠償事件，原告提起刑事附帶民事訴訟（96年
度交重附民字第3 號），由本院刑事庭移送前來，本院於中華民
國97年2月12日言詞辯論終結，判決如下：
    主  文
被告應給付原告丁○○新台幣仟貳佰伍拾伍萬捌仟玖佰陸拾柒
元，及自民國九十六年一月二十五日起至清償日止，按年息百分
之五計算之利息。
被告應給付原告甲○○新台幣肆拾柒萬仟肆佰貳拾壹元，及自
民國九十六年一月二十五日起至清償日止，按年息百分之五計算
之利息。
原告其餘之訴駁回。
本判決原告丁○○勝訴部分，於其以新台幣壹仟零捌拾伍萬元為
被告供擔保後，得假執行。
本判決原告甲○○勝訴部分，得假執行。
原告其餘假執行之聲請駁回。
    事  實  及  理  由
一、原告起訴主張：
  (一)被告於民國95年5 月8 日上午飲酒後，已達不能安全駕駛動
    力交通工具之狀態，詎仍於同日下午3 時許，駕駛車牌號碼
    HD-109 8號自小貨車，欲前往雲林縣崙背鄉豐榮村某處倉庫
    卸貨，途中沿雲林縣二崙鄉復興村湳底寮某產業道路由西往
    東方向行駛，於同日下午4 時20分許，行經設有行車管制燈
    號之該產業道路與台19線道路交岔路口時，適有原告甲○○
    騎乘車牌號碼IXJ-591 號重型機車搭載其女即原告丁○○（
    原名為楊惠如），沿台19線道路由北往南方向行駛而來，被
    告本應注意飲酒後吐氣所含酒精濃度超過每公升0.25毫克以
    上者，不得駕車，且應注意汽車行駛至交岔路口時，應遵守
    燈光號誌，及應注意車前狀況，隨時採取必要之安全措施，
    而依當時天候晴、日間有自然光線、路面乾燥、無缺陷、道
    路無障礙物、視距良好等情，並無不能注意之情事，竟疏未
    注意車前狀況，貿然闖越紅燈，復因酒後反應遲緩、操控能
    力欠佳，因而閃避不及，致其所駕駛之自小貨車左側電瓶與
    原告甲○○所騎乘之機車前車頭發生碰撞，原告均人車倒地
    ，甲○○因而受有右上頷骨骨折、右顴骨骨折、頭部外傷併
    顏面骨骨折等傷害，丁○○則受有頭部外傷合併重度腦腫脹
    及廣泛性軸突神經損傷、腦內出血併兩側肢體癱瘓，經治療
    復健後，意識狀態仍無改善，目前已呈植物人狀態之重傷害
    。被告過失傷害行為，業經鈞院以96年度交易字第8 號以被
    告業務過失致重傷，判處有期徒刑1 年2 月，減為有期徒刑
    7 月，並經台灣高等法院台南分院駁回上訴確定。
  (二)原告因被告之不法侵害行為，受有財產上及非財產上之損害
    ，原告並請求被告就原告所受之下列損害負賠償責任：
  原告丁○○部分：
  (1)看護費用部分：原告丁○○因本件車禍意識不清，日常生活
    完全無法自理，終生皆須他人看護照顧，而原告於89年5 月
    20日出生，車禍發生時為6 歲，平均餘命尚有75.31 年，以
    75年、每日看護費用新台幣（下同）2,000 元為計算標準，
    依霍夫曼式計算方法扣除中間利息，請求22,724,352元。
  (2)喪失勞動能力之損害部分：原告丁○○現已完全喪失勞動能
    力，依行政院主計處「國民經濟動向統計季報」顯示96年平
    均每人國民所得467,034 元計算，依霍夫曼式計算方法扣除
    中間利息，請求10,419,190元。
  (3)精神慰撫金部分：原告丁○○本係一活潑女孩，因車禍現意
    識不清，美好未來及人生均為被告所毀，身心痛苦異常，爰
    請求6,000,000元之精神上損害賠償。
  原告甲○○部分：
  (1)看護費用部分：原告甲○○因本件車禍住院21天，住院期間
    均需他人看護，每日看護費用以2,000 元為計算標準，請求
    42,000元。
  (2)減少勞動能力之損害部分：原告甲○○因本件車禍住院21天
    ，出院後休養近1 個多月，是車禍後共2 個月無法工作，其
    車禍前每月薪資26,580元，共減少勞動能力53,160元。
  (3)精神慰撫金部分：原告甲○○因車禍頭部、臉部受有嚴重傷
    勢，休養約2 個月，身心痛苦異常，爰請求1,000,000 元之
    精神上損害賠償。
  (三)原告之聲明：
  被告應給付原告丁○○39,143,552元，給付原告甲○○1,09
    5,160 元及均自起訴狀繕本送達翌日起至清償日止，按年息
    百分之5 計算之利息。
  訴訟費用由被告負擔。
  原告願供擔保，請准宣告假執行。
二、被告未於言詞辯論期日到場，亦未以書狀表示任何意見。
三、被告未於最後言詞辯論期日到場，核無民事訴訟法第386 條
    各款所列情形，爰依原告聲請，由其一造辯論而為判決。
四、得心證之理由：
  (一)原告主張被告於95年5 月8 日上午飲酒後，已達不能安全駕
    駛動力交通工具之狀態，仍於同日下午3 時許，駕駛車牌號
    碼HD-1098 號自小貨車，途中沿雲林縣二崙鄉復興村湳底寮
    某產業道路由西往東方向行駛，於同日下午4 時20分許，行
    經設有行車管制燈號之該產業道路與台19線道路交岔路口時
    ，適有原告甲○○騎乘車牌號碼IXJ-591 號重型機車搭載其
    女即原告丁○○，沿台19線道路由北往南方向行駛而來，因
    被告未注意車前狀況，貿然闖越紅燈，復因酒後反應遲緩、
    操控能力欠佳，因而閃避不及，致其所駕駛之自小貨車左側
    電瓶與原告甲○○所騎乘之機車前車頭發生碰撞，原告甲○
    ○因而受有右上頷骨骨折、右顴骨骨折、頭部外傷併顏面骨
    骨折等傷害，丁○○則受有頭部外傷合併重度腦腫脹及廣泛
    性軸突神經損傷、腦內出血併兩側肢體癱瘓，經治療復健後
    ，意識狀態仍無改善，目前已呈植物人狀態之重傷害之事實
    ，業據其提出診斷證明書為證，並經本院依職權調閱本院96
    年度交易字第8 號過失傷害卷宗核閱屬實。另被告經合法通
    知，未於言詞辯論期日到場，亦未提出書狀爭執以供本院審
    酌，依民事訴訟法第280 條第3 項前段準用第1 項之規定，
    視同自認，堪認原告主張之上開事實為真實。
  (二)按因故意或過失，不法侵害他人之權利者，應負損害賠償責
    任。不法侵害他人之身體或健康者，對於被害人因此喪失或
    減少勞動能力或增加生活上之需要時，應負損害賠償責任。
    不法侵害他人之身體、健康者，被害人雖非財產上之損害，
    亦得請求賠償相當之金額。民法第184 條第1 項前段、193
    條第1 項、195 條第1 項前段分別定有明文。查原告因被告
    之過失行為而受有前揭傷害，則原告受傷之結果與被告之過
    失行為間，即有相當因果關係，從而原告本於侵權行為損害
    賠償請求權，訴請被告應賠償損害，自屬於法有據。至原告
    請求被告給付之各項損害賠償，是否准許，分述如次：
  原告丁○○部分：
  (1)看護費用部分：原告丁○○主張其因本件車禍意識不清，日
    常生活完全無法自理，終生皆須他人看護照顧，看護費用以
    每日2,000 元為計算標準乙節，業據其提出診斷證明書為證
    ，而被告已視同自認，業如上述，原告上開主張，應屬可採
    。又原告丁○○為89年5 月20日生，此有戶籍謄本可參，於
    事發時年為5 歲又11月18日，又依94年度台灣地區簡易生命
    表所示，其平均餘命尚有75.31 年，是依霍夫曼式計算法扣
    除中間利息後，原告丁○○得請求之看護費損害額為23,087
    ,617 元 （計算式：2000×365 ＝730000，[730000 ×31.0
    0000000 +730000 ×0.31×（31.00000000-00.00000000）]
    =00000000 ，小數點以下四捨五入）。原告請求22,724,352
    元，為有理由，應予准許。
  (2)喪失勞動能力之損害部分：原告丁○○主張其於20歲成年至
    60歲退休期間，已完全喪失勞動能力，依96年平均每人國民
    所得467,034 元計算其喪失勞動能力等情，有診斷證明書附
    卷可佐，復為被告所視同自認，原告丁○○上開主張，應可
    採信。準此，原告丁○○得請求將來不能工作之損害，應為
    年滿20歲起至60歲止，共40年，惟原告丁○○於受傷時年僅
    5 歲又11月18日，距其20歲成年時，尚有14年12日，此部分
    應扣除中間利息，則原告丁○○主張其所喪失勞動能力之損
    害額，按霍夫曼式計算法扣除中間利息，所得請求之將來不
    能工作損失為7,334,615 元，其計算法如附表所示。原告丁
    ○○於此範圍內之請求，應予准許，逾此範圍之請求，為無
    理由，應予駁回。
  (3)精神慰撫金部分：原告丁○○於事故發生時，年僅約6 歲，
    尚屬年幼，因被告之行為造成重度腦腫脹及廣泛性軸突神經
    損傷、腦內出血併兩側肢體癱瘓，經治療復健後，意識狀態
    仍無改善，目前已呈植物人狀態，將來教育、工作及婚姻生
    活均受嚴重影響，精神上自受有相當之痛苦。其請求被告賠
    償精神損害，即無不合。又原告丁○○並無收入，亦無不動
    產，被告名下亦無任何財產，此有財產歸屬資料清單可查，
    是本院審酌原告所受之痛苦程度、被告之加害程度及兩造之
    身分、地位、經濟能力等，認原告請求6,000,000 元之精神
    慰撫金，尚屬過高，應予核減為4,000,000 元，始為允當，
    逾此部分之請求，為無理由，應予駁回。
  (4)綜上，原告丁○○因本件車禍所受之損害金額應為34,058,9
    67元（計算式：00000000＋0000000 ＋0000000 ＝00000000
    ）。
  原告甲○○部分：
  (1)看護費用部分：原告甲○○主張其因本件車禍住院21天，住
    院期間日常生活無法自理，須他人看護照顧，看護費用以每
    日2,000 元為計算標準乙節，已提出診斷證明書為證，且被
    告已視同自認，堪信為真實。是原告甲○○請求42,000元看
    護費用之損害，為有理由，應予准許。
  (2)減少勞動能力之損害部分：原告甲○○主張其因本件車禍住
    院21天，出院後休養近1 個多月，是車禍後共2 個月無法工
    作，其車禍前每月薪資26,580元之事實，業據其提出診斷證
    明書、存款存摺為證，被告就此部分亦視同自認，是原告甲
    ○○請求減少勞動能力53,160元之損害，為有理由。
  (3)精神慰撫金部分：原告甲○○因被告之行為受有右上頷骨骨
    折、右顴骨骨折、頭部外傷併顏面骨骨折等傷害，曾住院21
    天，精神上自受有相當之痛苦。其請求被告賠償精神損害，
    即無不合。又原告甲○○及被告名下並無任何財產，此有財
    產歸屬資料清單可查，是本院審酌原告所受之痛苦程度、被
    告之加害程度及兩造之身分、地位、經濟能力等，認原告請
    求1,000,000 元之精神慰撫金，尚屬過高，應予核減為400,
    000 元，始為允當，逾此部分之請求，為無理由，應予駁回
    。
  (4)綜上，原告甲○○因本件車禍所受之損害金額應為495,160
    元（計算式：42000 ＋53160 ＋400000＝495160）。
  (三)再按，保險人依本法規定所為之保險給付，視為被保險人損
    害賠償金額之一部分；被保險人受賠償請求時，得扣除之。
    強制汽車責任保險法第32條定有明文。經查：原告丁○○因
    本件車禍已受領強制汽車責任保險金1,500,000 元乙節，業
    據其自承在卷，參照首開說明，在原告丁○○受領1,500,00
    0 元金額範圍內，已免除被告之損害賠償責任，是此部分金
    額亦應予以扣除，據此，原告丁○○最終所得請求之金額為
    32,558,967元。
  (四)末按，給付有確定期限者，債務人自期限屆滿時起，負遲延
    責任。給付無確定期限者，債務人於債權人得請求給付時，
    經其催告而未為給付，自受催告時起，負遲延責任。其經債
    權人起訴而送達訴狀，或依督促程序送達支付命令，或為其
    他相類之行為者，與催告有同一之效力。民法第229 條第1
    、2 項分別定有明文。又遲延之債務，以支付金錢為標的者
    ，債權人得請求依法定利率計算之遲延利息。但約定利率較
    高者，仍從其約定利率；而應付利息之債務，其利率未經約
    定，亦無法律可據者，週年利率為百分之5 ；亦為同法第
    233 條第1 項及第203 條所明定。經查：本件原告請求被告
    應給付之前開金額，並未定有給付之期限，則原告請求自起
    訴狀繕本送達之翌日（即96年1 月25日）起，至清償日止按
    年息百分之5 計算之利息，自無不合。
  (五)綜上所述，原告丁○○、甲○○依侵權行為之法律關係，請
    求被告給付32,558,967元、473,421 元，及均自起訴狀繕本
    送達被告之翌日即96年1 月25日起至清償日止，按年息百分
    之5 計算之利息範圍內，為有理由，應予准許。逾此範圍之
    請求，為無理由，應予駁回。原告丁○○陳明願供擔保聲請
    宣告假執行，經核其勝訴部分，並無不合，爰酌定相當擔保
    金額，准予宣告假執行。另原告甲○○勝訴部分，係所命給
    付之金額未逾50萬元之判決，爰依民事訴訟法第389 條第1
    項第5 款之規定，依職權宣告假執行。至原告丁○○、甲○
    ○敗訴部分，其假執行之聲請已失所附麗，應併予駁回。又
    原告甲○○陳明願供擔保，請准予宣告假執行，僅係促使本
    院依職權宣告假執行，併此敘明。
五、本件係原告於刑事訴訟程序中附帶提起之民事損害賠償事件
    ，經本院刑事庭依刑事訴訟法第504 條第1 項規定裁定移送
    前來，而刑事附帶民事訴訟本無徵收裁判費，且本件於審理
    過程，並無支付其他費用，是本件無訴訟費用，併此敘明。
中    華    民    國    97    年    2     月    29    日
                       民事第二庭
                                  法  官  吳錦佳
以上正本證明與原本無異。
如不服本判決，應於送達後20日內，向本院提出上訴。
中    華    民    國    97    年    2     月    29    日
                                  書記官  林美鳳
附表：
一、5 歲又11月18日至20歲合計14年12日計算喪失勞動能力之金
    額，為5,062,097 元。計算式為：
    [467034 ×10.00000000 +467034 ×0.03×（11.00000000-
    00.00000000）]=0000000 （ 小數點以下四捨五入）。
二、5 歲又11月18日至60歲合計54年12日計算喪失勞動能力之金
    額，為12,396,712元。計算式為：
    [467034 ×26.00000000 +467034 ×0.03×（26.0000000-0
    0. 00000000）]=00000000 （小數點以下四捨五入）。
三、15年12日後滿20歲至60歲得請求喪失勞動能力之金額為
    7,334,615 元。計算式：00000000－0000000＝0000000。


司法院資訊處製作；財團法人民間司法改革基金會備份。
